【裁判字號】    91,易,571
【裁判日期】    920314
【裁判案由】    贓物
【裁判全文】
臺灣雲林地方法院刑事判決                          九十一年度易字第五七一號
    公  訴  人  臺灣雲林地方法院檢察署檢察官
    被      告  丙○○  男二十.
                乙○○  男四十.
                甲○○  男四十.
右列被告因贓物案件，經檢察官提起公訴（九十年度偵字第三八六七號、九十一年度
偵緝字第五六號），本院判決如左：
    主  文
丙○○收受贓物，處拘役參拾日，如易科罰金，以參佰元折算壹日。
乙○○故買贓物，處拘役貳拾日，如易科罰金，以參佰元折算壹日。
甲○○無罪。
    事  實
一、丙○○前於民國（下同）八十九年間犯過失致死罪，經本院判處有期徒刑五月，
    緩刑三年確定，現仍於緩刑期間，仍不知警惕，明知車牌號碼ＭＫＦ─５０２號
    機車為無車牌且無車籍來源證件，係來路不明之贓物（查為李金龍所有而由李進
    賢保管使用，於九十年七月二日下午四時許，在雲林縣斗南鎮○○里○○路五五
    之六號前為不明之人所竊），竟仍於九十年七、八月間某日，於台中市某工地，
    自姓名年籍不詳之某水泥工人處予以收受騎用。復於九十年七月二十六日上午十
    時許，將該無車牌之機車騎至乙○○所經營設於雲林縣莿桐鄉○○路二十號之榮
    昌機車行，欲兜售予乙○○，乙○○明知該無車牌之機車，係來路不明之贓車，
    竟貪圖便宜，以新臺幣（下同）六千元，予以購買。嗣經乙○○將上開機車再賣
    予甲○○，而於九十年九月二十二日上午十一時許，甲○○駕駛小貨車搬運該機
    車時，為警於雲林縣西螺鎮○○○路與公正路口查獲而得知上情。
二、案經雲林縣警察局西螺分局與斗六分局報請臺灣雲林地方法院檢察署檢察官偵查
    起訴。
    理  由
壹、有罪部分
一、按法院認為應科拘役、罰金或應諭知免刑或無罪之案件，被告經合法傳喚無正當
    理由不到庭者，得不待其陳述逕行判決。刑事訴訟法第三百零六條定有明文。被
    告丙○○於九十二年二月二十二日本院訊問時，已經法官當庭告知審判期日，其
    不到庭且據公訴檢察官同意為一造辯論判決，並科處被告丙○○拘役，因此本院
    自得不待其到庭逕行判決，先此敘明。
二、被告丙○○經合法傳喚未於審理期日到庭陳述。惟被告於本院九十二年二月二十
    二日訊問時陳稱，在九十年七、八月間某日，於台中市某工地工寮內，有名作水
    泥的工人到八月時要走，就交給他這部機車，當時機車後面沒有車牌，也沒有行
    車執照等語，雖然仍辯稱不知道該機車為贓車云云。惟查，本案機車是三陽牌，
    車牌號碼ＭＫＦ─５０２號，引擎號碼ＥＨ２２０６１８，為李金龍所有而由李
    進賢保管使用，於九十年七月二日下午四時午，在雲林縣斗南鎮○○里○○路五
    五之六號前失竊等情，業據證人李進賢於偵查中證述實在，並有贓物認領保管收
    據、車輛竊盜資料個別查詢報表各一紙附卷可稽，顯然該機車為他人失竊之贓物
    無訛。次查，依被告丙○○上開陳述，其於收受上開機車時，該機車後面並無車
    牌，且無行車執照。而被告丙○○於本院訊問時亦供述，當時他也有問該工人，
    機車是否他偷來的等語，足見被告丙○○於收受機車時，既見機車無車牌，已有
    該機車是贓車之懷疑。更何況，騎乘機車應索取行車執照以便隨時供警臨檢查驗
    以證明該機車確非贓車，然被告於收受機車時已明知無行車執照，卻仍予以收受
    並騎乘至雲林兜售，難謂其無贓車之認識。據上，被告丙○○於收受上開機車時
    即已明知為贓車無誤，其上開所辯，要屬事後卸責之詞，不足採信，被告丙○○
    收受贓物之犯行堪以認定。
三、被告乙○○對於上開故買贓物之事實，於審理中坦白承認，核與被告丙○○於警
    訊及偵查中供述兜售上開贓車之情節，及被告甲○○陳述係自被告乙○○購入上
    開機車等情，均相符合，並有上開證人李金賢之證述、贓物認領保管收據、車輛
    竊盜資料個別查詢報表等可資佐證，被告乙○○之故買贓物犯行同堪認定。
四、核被告丙○○所為，係犯刑法第三百四十九條第一項收受贓物罪；被告乙○○所
    為，係犯同法第三百四十九條第二項之故買贓物罪。爰審酌被告丙○○前有犯罪
    紀錄，現仍於緩刑期內，卻不知警惕而再犯本罪，被告乙○○則前無犯罪紀錄，
    素行良好，並被告丙○○否認犯罪，被告乙○○坦承犯行，及該機車僅值約七千
    元，所生危害尚屬輕微等一切情狀，各量處如主文所示之刑，並分別諭知易科罰
    金之折算標準。
貳、無罪部分
一、公訴意旨略以：被告甲○○於九十年七月二十七日下午二時許，在雲林縣莿桐鄉
    ○○路二十號榮昌機車行，明知被告乙○○所兜售之上開無懸掛車牌之機車，係
    來路不明之贓車，竟以七千元之代價，予以購買。因認被告甲○○涉有刑法第三
    百四十九條第二項故買贓物罪嫌。本件檢察官認被告甲○○涉有右揭犯罪，係以
    被告甲○○經營中古機車買賣有年，其關於中古機車買賣應行注意之事項，當知
    之甚詳，而被告甲○○買受上開機車時，竟未查驗車籍資料，核對是否贓車，顯
    然有故買贓車之故意等語為其主要論據。訊據被告甲○○坦承向被告乙○○購買
    上開機車之事實，惟堅決否認有何故買贓物之犯行，辯稱，其並無購買贓物之故
    意，收購該機車是做資源回收之用，並非做中古機車騎乘之用等語。
二、按犯罪事實，應依證據認定之，無證據不得定其犯罪事實。又不能證明被告犯罪
    者，應諭知無罪之判決，刑事訴訟法第一百五十四條第二項、第三百零一條第一
    項分別定有明文。經查，被告甲○○係於九十一年七月二十七日向被告乙○○購
    買上開機車，有買賣合約書一紙附卷可資佐證，依該合約書記載，買賣標的之機
    車為「無牌」、「引擎號碼ＥＨ２２０６１８」、「金額七○○○元」、「買方
    振弘甲○○」、「賣方乙○○」，則依上開合約書之記載，被告甲○○之購買本
    案機車係依一般正常交易情形而為，則其向被告乙○○購買上開機車時，是否有
    贓物之認識，己有斟酌之餘地。再被告乙○○於審理中亦陳述，甲○○向他購買
    機車時並不知道該車是贓車等語，核與上開合約書係依一般交易情形記載相符，
    足認被告甲○○與被告乙○○進行交易時，對該機車並無贓物之認識。再依被告
    甲○○提出之每日收購單，於九十一年七月二十七日共買得五部機車，其中僅有
    本案機車有贓車之問題，亦堪信被告甲○○所辯，其經營中古機車行兼收購回收
    車，惟其為小機車行，嗣本案機車再賣予專業回收商後，經其查詢始知贓車等情
    ，應屬真實。依上說明，檢察官所舉之證據不足以證明被告甲○○確有故買贓物
    之犯行，此外又查無其他積極之證據，足認被告甲○○確有檢察官所指之犯罪事
    實，不能證明被告甲○○犯罪，依法應諭知無罪之判決。
據上論斷，應依刑事訴訟法第三百零六條、第三百零一條第一項、第二百九十九條第
一項前段，刑法第三百四十九條第一項、第二項、第四十一條第一項前段，罰金罰鍰
提高標準條例第一條前段、第二條，判決如主文。
本案經檢察官丁○○到庭執行職務
中      華      民國      九十二      年      三      月    十四  日
                                        臺灣雲林地方法院刑事第二庭
                                            法  官  劉為丕
右正本證明與原本無異。
如不服本判決，應於判決送達後十日內向本院提出上訴狀( 應附繕本 )。
                                            書記官  王淑美
中      華      民      國      九十二      年      三      月    十四  日
中華民國刑法第三百四十九條
收受贓物者，處三年以下有期徒刑、拘役或五百元以下罰金。
搬運、寄藏、故買贓物或為擔保者，處五年以下有期徒刑、拘役或科或併科一千元以
下罰金。
因贓物變得之財物，以贓物論。


司法院資訊處製作；財團法人民間司法改革基金會備份。
